臺灣臺中地方法院刑事判決
110年度易字第2083號
公  訴  人  臺灣臺中地方檢察署檢察官
被      告  陳永順




上列被告因詐欺案件，經檢察官提起公訴（110年度偵字第23197
號），嗣被告於準備程序中就被訴事實為有罪之陳述，經告知簡
式審判程序之旨，並聽取當事人之意見，經本院合議庭裁定由受
命法官獨任進行簡式審判程序，判決如下：
    主    文
陳永順幫助犯詐欺取財罪，累犯，處有期徒刑參月，如易科罰金
，以新臺幣壹仟元折算壹日。
    犯罪事實
一、陳永順可預見將行動電話門號卡交付他人使用，可能幫助蒐集
    該門號卡之人遂行以電話詐欺取財之財產上犯罪，竟基於幫
    助他人實施詐欺取財犯行之不確定故意，於民國109年8月24日
    某時，在臺中市南屯區某處，以新臺幣(下同)4,000元之代
    價，將其申辦之行動電話門號0000000000號等約10個門號卡
    出售予不詳之詐欺集團成員，以此方式幫助該詐欺集團實施
    電話詐欺犯行。嗣該詐欺集團成員取得上開涉案門號後，即
    意圖為自己不法之所有，基於詐欺取財之犯意，於網路社群
    軟體臉書，使用帳號「張偉」，虛偽刊登販售遊戲點數之不
    實訊息，適陳定立登入網路，見此訊息，即與「張偉」達成
    買賣遊戲點數之合意，期間「張偉」並使用行動電話門號00
    00000000號致電陳定立，致陳定立陷於錯誤，遂依指示，於
    110年2月10日3時32分許，在彰化縣○○鎮○○路000號之7-11超
    商田中門市，持「張偉」提供之繳費條碼，繳款9,000元。
    嗣陳定立聯絡「張偉」未獲，驚覺受騙，報警處理，而查悉
    上情。
二、案經陳定立訴由彰化縣警察局田中分局報告臺灣臺中地方檢
    察署檢察官偵查起訴。
    理    由
壹、程序事項
一、按除被告所犯為死刑、無期徒刑、最輕本刑為3 年以上有期
    徒刑之罪或高等法院管轄第一審案件者外，於前條第1 項程
    序進行中，被告先就被訴事實為有罪之陳述時，審判長得告
    知被告簡式審判程序之旨，並聽取當事人、代理人、辯護人
    及輔佐人之意見後，裁定進行簡式審判程序，刑事訴訟法第
    273條之1第1項定有明文。查本件被告陳永順詐欺案件，被
    告於本院準備程序就被訴事實為有罪之陳述，經本院告知被
    告簡式審判程序之旨，並聽取檢察官、被告之意見後，裁定
    改依簡式審判程序進行審判。
二、按簡式審判程序之證據調查，不受第159條第1項之限制，刑
    事訴訟法第273條之2定有明文，是於行簡式審判程序之案件
    ，被告以外之人於審判外之陳述，除有其他不得作為證據之
    法定事由外，應認具有證據能力。本判決所援引被告以外之
    人於審判外之陳述，因本案採行簡式審判程序，復無其他不
    得作為證據之法定事由，依上說明，應認均具有證據能力，
    合先敘明。
三、至於卷內所存經本院引用為證據之非供述證據部分，審酌與
    本件待證事實間均具有關連性，且無證據證明係實施刑事訴
    訟程序之公務員違背法定程序所取得，亦無證據證明有何偽
    造、變造之情事，復經本院行調查證據程序，是依刑事訴訟
    法第158條之4之反面解釋，自應認均具有證據能力，得作為
    證據。
貳、實體事項
一、認定犯罪事實之證據及理由：
　　上揭犯罪事實，業據被告陳永順於本院準備程序及審理時坦
    承不諱（見本院卷第61、70頁），核與證人即告訴人陳定立
    警詢指訴相符（見偵卷第39至41頁），並有陳定立報案資料
    ：內政部警政署反詐騙諮詢專線紀錄表、陳定立提供其與詐
    欺者對話內容、彰化縣警察局田中分局田中派出所受理各類
    案件紀錄表、受理刑事案件報案三聯單、通聯調閱查詢單、
    遠傳資料查詢等資料在卷可稽（見偵卷第45、47至48、53、
    55、49至52、89至90及93至97頁），上開補強證據足以擔保
    被告前開任意性自白之真實性，核與事實相符，本件事證明
    確，被告犯行堪以認定，應依法論科。
　二、論罪科刑：
  ㈠按刑法上之幫助犯，係以幫助之意思，對於正犯資以助力，
    而未參與實施構成要件之行為者而言（最高法院88年度台上
    字第1270號判決要旨參照）。查被告將其所申辦之行動電話
    門號卡交付他人使用，雖使該等人員得作為詐欺之聯絡工具
    之用，並向告訴人施以詐術，致使告訴人陷於錯誤，用以遂
    行詐欺取財之犯行。惟依前揭說明，被告將其所申辦之行動
    電話門號卡交付他人使用，並無證據證明被告與他人有何犯
    意聯絡及行為之分擔，是被告係基於幫助他人實行詐欺取財
    之不確定故意，將其所申辦之行動電話門號卡交付他人使用
    ，使該他人得基於意圖為自己不法所有之詐欺取財犯意，以
    詐術使告訴人陷於錯誤，係對於該詐欺正犯遂行詐欺取財犯
    行資以助力，且其所為即將其所申辦之行動電話門號卡交付
    他人使用之行為，係屬刑法詐欺取財罪構成要件以外之行為
    ，核被告所為，係犯刑法第30條第1項前段、第339條第1項
    之幫助犯詐欺取財罪，並應依刑法第30條第2項規定，按正
    犯之刑減輕之。
　㈡查被告前因偽造文書案件，經臺灣嘉義地方法院以106年度嘉
    簡字第46號判決判處有期徒刑3月確定，並於107年2月6日徒
    刑執行完畢等情，有臺灣高等法院被告前案紀錄表在卷可參
    。被告受有期徒刑之執行完畢後，5年以內故意再犯本案有
    期徒刑以上之罪，本院審酌被告所犯前罪與本案犯罪，均屬
    於故意犯罪類型，顯見前案有期徒刑執行並無顯著成效，被
    告對於刑罰之反應力薄弱，仍應適用累犯規定予以加重，不
    致生被告所受之刑罰超過其所應負擔罪責，導致其人身自由
    因此遭受過苛之侵害，而有不符憲法罪刑相當原則，進而牴
    觸憲法第23條比例原則情形，予以加重最低本刑並無罪刑不
    相當之情事，爰依刑法第47條第1項之規定加重其刑。
  ㈢爰以行為人之責任為基礎，審酌被告將其所申辦之行動電話
    門號卡提供予他人作為財產犯罪使用，助長財產犯罪者遂行
    詐欺取財之目的，同時使犯罪者得以隱匿真實身分，增加查
    緝罪犯之困難，助長犯罪氣焰，危害社會治安；然考量被告
    最終坦認犯行，且尚無證據證明被告於將所申辦之行動電話
    門號卡交付他人使用之過程中已獲得利益，兼衡被告自述國
    中畢業之教育程度、母親剛過世、父親40多歲在上班、並未
    幫忙扶養、原從事傢俱搬運工作、每月收入3萬元、經濟狀
    況普通等語（見本院卷第72頁），暨其犯罪動機、目的、手
    段、犯罪所生之危害等一切情狀，量處如主文所示之刑，並
    諭知易科罰金之折算標準。
三、沒收部分：
    按犯罪所得，屬於犯罪行為人者，沒收之；於全部或一部不
    能沒收或不宜執行沒收時，追徵其價額，刑法第38條之1第1
     項前段、第3項定有明文。查本件被告雖提供行動電話門號
    卡供詐欺成員使用，然被告辯稱雖有與詐欺集團成員約定提
    供行動電話卡可取得4,000元對價，然在提供門號後並未取
    得該款項（見本院卷第70頁），且無證據證明被告因此取得
    報酬，是無法認定被告於本件已有犯罪所得，爰無諭知沒收
    與追徵之必要，附此敘明。
據上論斷，應依刑事訴訟法第273條之1第1項、第299條第1項前
段，刑法第30條第1項前段、第2項、第339條第1項、第47條第1
項、第41條第1項前段，刑法施行法第1條之1第1項，判決如主文
。
本案經檢察官詹益昌提起公訴，檢察官蔣得龍到庭執行職務。
中　　華　　民　　國　　111 　年　　2 　　月　　14　　日
                  刑事第九庭    法  官  彭國能
以上正本證明與原本無異。
如不服本判決應於收受判決後20日內向本院提出上訴書狀，並應
敘述具體理由；其未敘述上訴理由者，應於上訴期間屆滿後20日
內向本院補提理由書（均須按他造當事人之人數附繕本）「切勿
逕送上級法院」。
告訴人或被害人如不服判決，應備理由具狀向檢察官請求上訴，
上訴期間之計算，以檢察官收受判決正本之日起算。
                                書記官  陳宇萱
中　　華　　民　　國　　111 　年　　2 　　月　　14　　日
附錄本案論罪科刑所犯法條
中華民國刑法第30條
幫助他人實行犯罪行為者，為幫助犯。雖他人不知幫助之情者，
亦同。
幫助犯之處罰，得按正犯之刑減輕之。
中華民國刑法第339條第1項
意圖為自己或第三人不法之所有，以詐術使人將本人或第三人之
物交付者，處5年以下有期徒刑、拘役或科或併科50萬元以下罰
金。